【裁判字號】    97,裁,3933
【裁判日期】    970814
【裁判案由】    公平交易法
【裁判全文】
最  高  行  政  法  院  裁  定
                                      97年度裁字第3933號
上  訴  人  成德建設股份有限公司
代  表  人  甲○○
訴訟代理人  黃世芳  律師
被 上訴 人  行政院公平交易委員會
代  表  人  乙○○
                          送達代收人  丙○○
上列當事人間公平交易法事件，上訴人對於中華民國97年4月10
日臺北高等行政法院96年度訴字第2982號判決，提起上訴，本院
裁定如下：
    主  文
上訴駁回。
上訴審訴訟費用由上訴人負擔。
    理  由
一、按對於高等行政法院判決之上訴，非以其違背法令為理由，
    不得為之，行政訴訟法第242條定有明文。依同法第243條第
    1項規定，判決不適用法規或適用不當者，為違背法令；而
    判決有同條第2項所列各款情形之一者，為當然違背法令。
    是當事人對於高等行政法院判決上訴，如依行政訴訟法第24
    3條第1項規定，以高等行政法院判決有不適用法規或適用不
    當為理由時，其上訴狀或理由書應有具體之指摘，並揭示該
    法規之條項或其內容；若係成文法以外之法則，應揭示該法
    則之旨趣；倘為司法院解釋或本院之判例，則應揭示該判解
    之字號或其內容。如以行政訴訟法第243條第2項所列各款情
    形為理由時，其上訴狀或理由書，應揭示合於該條項各款之
    事實。上訴狀或理由書如未依此項方法表明，或其所表明者
    與上開法條規定不合時，即難認為已對高等行政法院判決之
    違背法令有具體之指摘，其上訴自難認為合法。
二、本件上訴人對於高等行政法院判決上訴，主張：「原判決認
    定其廣告內容不服，違反公平交易法第21條第1項之規定，
    而維持被上訴人對上訴人所為之裁罰處分。但原判決對『廣
    告虛偽不實』之判斷，有理由不備之違法（指對溫泉有無及
    功能之廣告內容，沒有作成判斷）。又對檢察官不起訴處分
    之事實認定（即廣告僅供參考而已，不構成詐欺）不予採信
    ，也未附上理由。而對裁罰法律效果之合法性判斷，同樣有
    理由不備之違法」等語，據為指摘原判決違背法令之依據。
    惟核其上訴理由，基於下述原因及論點，純屬其個人之空泛
    主觀意見，缺乏實證法或司法實務所共同接受之基本法理之
    支持，並就原審已為之法律論斷，泛言未論斷。未達具體表
    明上訴理由（即對原判決存在「不適用法規」、「適用法規
    不當」，或「行政訴訟法第243條第2項所列各款情形」情事
    ，為具體詳實之指摘）之合法上訴門檻。依首開規定及說明
    ，應認其上訴為不合法。
  (一)實則本件原判決有關「廣告內容虛偽不實」之事實認定，根
    本沒有把「溫泉有無及功能」之廣告內容列在不實範圍內（
    見原判決第20頁(三)以下所述），因此此部分事實之有無與案
    件之勝負判斷無涉。
  (二)原判決不採信檢察官不起訴處分之事實認定，一方面出自刑
    事法上之「詐欺」法律概念，與公平交易法中之「廣告不實
    」法律概念，並非相同，且在程序法上，不同之法院可自為
    事實認定，不受拘束。且原判決已指明：即使廣告僅供參考
    ，也一樣有不實及引人錯誤之可能。是以原判決對此事證取
    捨，並無理由不備可言。
  (三)最後有關裁量法律效果之合法性判斷，因為裁量是處分機關
    之固有職權，法院僅進行合法性審查，因此裁量違法之舉證
    責任本即應由上訴人負擔，若上訴人沒有具體指明裁量本身
    有裁量逾越、濫用、怠惰之特定違法情事，即難要求原判決
    正面具體交待裁罰之合法性。況原判決已明其認定原處分
    無違比例原則之理由，亦無未判斷之情形。
三、據上論結，本件上訴為不合法。依行政訴訟法第249條第1項
    前段、第104條、民事訴訟法第95條、第78條，裁定如主文
    。
中    華    民    國    97    年    8     月    14    日
                    最高行政法院第一庭
                        審判長法官  鄭  淑  貞
                              法官  林  茂  權
                              法官  吳  慧  娟
                              法官  鄭  小  康
                              法官  帥  嘉  寶
以  上  正  本  證  明  與  原  本  無  異
中    華    民    國    97    年    8     月    18    日
                              書記官  莊  俊  亨


司法院資訊處製作；財團法人民間司法改革基金會備份。
